【裁判字號】    95,重上更(三),51
【裁判日期】    951011
【裁判案由】    違反毒品危害防制條例
【裁判全文】
臺灣高等法院高雄分院刑事判決    95年度重上更(三)字第51號
上  訴  人
即  被  告  丙○○
選任辯護人  王叡齡 律師
            陳建誌 律師
上列上訴人因違反毒品危害防制條例案件，不服臺灣高雄地方法
院88年度訴字第2425號中華民國89年3月22日第一審判決（起訴
案號：臺灣高雄地方法院檢察署88年度偵字第25478號），提起
上訴，判決後，經最高法院第三次發回更審，本院判決如下：
    主  文
原判決關於丙○○部分撤銷。
丙○○無罪。
    理  由
一、公訴意旨略以：被告丙○○以前因案在監執行時，認識甲○
    ○（業經原審法院依持有第二級毒品罪判刑確定），竟意圖
    牟取不法利益，於88年10月5 日攜帶重約2 兩分裝為1 大包
    、7 小包之第二級毒品安非他命（其內另裝有大麻1 包，此
    部分未經檢察官起訴），至高雄市楠梓區四維一村97號甲○
    ○之住處並交付予甲○○，言明以新台幣（下同）4 萬
    6,000 元之代價販賣予甲○○施用或轉售，因甲○○一時無
    錢支付價金，丙○○乃同意甲○○日後再付款。其中2 小包
    安非他命，則經甲○○施用完畢，嗣於同年月14日上午9 時
    40分許，經警在甲○○之前開住處查獲分裝成1 大包、5 小
    包，重量合計49.90 公克（驗前毛重）之第二級毒品安非他
    命，及重0.70 公 克（淨重）之第二級毒品大麻1 包、吸食
    器1 組、塑膠夾鍊袋4 包（每包約100 只）。甲○○被查獲
    後並主動供出毒品係購自丙○○，且配合警方撥打丙○○所
    持用之00000000號行動電話而與丙○○聯絡，佯稱欲支付前
    次購買安非他命毒品所欠之價金，而誘引丙○○前來高雄市
    楠梓區四維一村活動中心停車場時，為警予以逮捕，因認被
    告犯毒品危害防制條例第4 條第2 項販賣第二級毒品罪云云
    。
二、按犯罪事實應依證據認定之，無證據不得認定犯罪事實，刑
    事訴訟法第154條第2項定有明文。再刑事訴訟上證明之資料
    ，無論為直接或間接證據，均須達於一般人均不致有所懷疑
    ，而得確信其為真實之程度，始得據為有罪之認定。若其關
    於被告是否犯罪之證明未能達此程度，而有合理懷疑存在，
    致使無從形成有罪之確信，根據「罪證有疑，利於被告」之
    證據法則，即不得遽為被告不利之認定，最高法院76年台上
    字第4986號著有判例可資參照。又證人先後供述不一，而何
    者為可採，事實審法院自得本於經驗法則，衡情酌理予以採
    信。
三、公訴人認被告丙○○涉有販賣第二級毒品犯行，係以證人甲
    ○○於警訊時之供述及有上開毒品扣案可稽，為其論據。惟
    訊據被告丙○○堅決否認有販賣第二級毒品安非他命予甲○
    ○之事實，辯稱：伊並未販賣安非他命予甲○○，甲○○於
    88年9月間向伊借取3萬元，經伊多次催討，均未返還，返還
    當日是甲○○打電話給伊，表示要返還借款，伊才前往現場
    等語。
四、經查證人甲○○係於88年10月14日9時40分，經警持檢察官
    簽發之搜索票，至其住處搜索而查獲上開毒品，其就上開毒
    品安非他命之來源，於警訊先是供稱：阿文（即被告丙○○
    ）拿給伊2兩（重約72公克）之安非他命要伊幫他找買主，
    但伊外出尋找均沒人要買，至大麻是阿文送伊食用的，伊本
    身有吸食安非他命之習慣，故被警查獲前，伊已將阿文交付
    之安非他命吸食一部分，所以警方查獲時，只剩下51.1公克
    等語（見警卷第2頁），並表示願意配合警方將丙○○緝捕
    到案，嗣警方將被告丙○○逮捕到案後，其於警訊則稱：伊
    是主動供出毒品來源，並配合警方以行動電話易付卡打給丙
    ○○，並告訴他伊要將上次幫他賣2兩安非他命的錢返還，
    約定在伊家拿錢，丙○○是以每兩2萬3,000元賣給伊，所以
    伊須返還2兩的錢4萬6,000元，因伊經濟情況不好，丙○○
    允諾等伊賣出後，再將錢還他，伊原本要以每兩2萬5,000元
    賣出，但因這些安非他命品質不好，所以一直沒賣出等語（
    見警卷第5、6頁）；其於檢察官聲請羈押原審訊問時，又稱
    ：是伊朋友丙○○來找伊，將安非他命1公斤寄放伊處要伊
    賣，他說如賣出，要收伊1兩2萬3,000元等語（見聲羈字卷
    第4頁）；然其於檢察官偵查時竟又稱：查扣之安非他命是
    向丙○○買的，每兩2萬3,000元，買了3萬多元，他建議有
    人要吸可以每兩2萬3,000元賣伊或2萬5,000元賣人家，他說
    他是以35萬元向朋友買了1公斤安非他命，假如伊賣掉，他
    那邊還有貨等語（見偵查卷第46頁）；其於原審理時又稱：
    該毒品是伊向丙○○買的，伊一次向他買3萬6,000元，在伊
    家買的，一手交錢，一手交貨，分成7小包，1大包，是警員
    叫伊打電話給丙○○，看他現在還有沒有貨，叫他拿2萬元
    貨，以現金交易等語（見原審卷第28、44、68頁）；嗣於本
    院前審又稱：當天沒有拿錢給他，隔兩天伊拿了大約4萬元
    給他，因數量不足2兩等語（見本院上訴字卷第51頁），又
    稱：伊在電話中問被告說有沒有東西，有人要拿，被告怎麼
    回答，伊不記得，伊沒有拿錢給丙○○，因他知道伊剛戒治
    回來沒有錢等語（見本院上更(一)字卷第75、76頁），則甲○
    ○究竟向被告購買安非他命抑代尋買主？所購毒品數量為2
    兩、1公斤或不足2兩？價金係4萬6,000元、3萬多元、3萬
    6,000元抑4萬元？係一手交錢、一手交貨、當場銀貨兩訖或
    隔日交付、抑尚未交付？係佯稱要還錢抑佯稱要再買2萬元
    的毒品？其前後所供迥異，若其確有向被告購買1次毒品，
    理應有相當之記憶，何以竟對所購毒品之數量、價金暨有無
    支付價款等重要購毒內容所述反覆矛盾不一，究以何者與事
    實相符，均查無其他補強證據，殊難率予任擇其一為被告犯
    罪之證據。況依證人甲○○所述，被告既知其剛戒治回來沒
    有錢，卻將價值3萬6,000元或4萬6,000元之毒品販賣予伊，
    且被告與甲○○並無特殊交情，於未取得分文價金之情形下
    ，竟願將上述價值之毒品交予甲○○，而不畏其事後賴債或
    拖欠不還，亦與情理有悖。
五、證人即警員陳明仁、王智豊就甲○○在電話中如何引誘被告
    與其見面之情，證人陳明仁於原審係證稱：甲○○打電話時
    伊有在場等語。但證人甲○○於原審卻證稱：伊在樓下打電
    話時，警員並未在場等語（見原審卷第69頁）。證人王智豊
    於本院審理時則證稱：甲○○打電話時，伊與乙○○○○有
    無在場沒有什麼印象等語（見本院95年9 月26日筆錄），三
    人所述關於甲○○打電話時警員有無在場旁聽一節，已有歧
    異，且陳明仁於原審證稱：當時甲○○在電話中是說要還丙
    ○○買安非他命的錢云云，惟王智豊於原審卻證稱：甲○○
    係用暗語說「兩個東西」要給他（指被告），另外還要一個
    ，須他到家裏拿兩個東西的錢等語（見原審卷第81、82頁）
    ，於本院審理時則又稱：所謂「二個東西」是指2 兩安非他
    命等語（見本院95年9 月26日筆錄），其二人所述關於甲○
    ○在電話中與被告之談話內容，亦非完全一致，與證人甲○
    ○前開之證述也不相符，則證人即警員陳明仁、王智豊於甲
    ○○打電話給被告時是否在場明確的聽到甲○○講話之內容
    ，已足滋疑。
六、再查被告並無施用毒品或販賣毒品前科，本案扣押之安非他
    命、大麻、吸食器、夾鏈袋等均係在甲○○家中搜獲，而當
    日警察逮捕被告後，隨即前往被告家中搜索，並未扣得任何
    與毒品有關之證物，此有警卷所附搜索扣押證明筆錄可稽，
    是客觀上被告係與毒品無涉之人；反觀甲○○於本案被查獲
    前，即有4件毒品前科被判刑確定，而除本案外，其又經本
    院以92年上訴字第2037號，依連續販賣及轉讓第一級第二級
    毒品罪，判決應執行刑有期徒刑9年4月，有甲○○前科紀錄
    表在卷可按（見本院上更(二)字卷第42-51頁），故證人甲○
    ○前後有多件毒品前科，且均連續不間斷，乃典型施用兼販
    賣毒品者（吸食者兼販賣毒品，以獲取金錢再購買毒品），
    其於被查獲持有毒品後，為推卸販毒之刑責，供出虛偽之毒
    品來源，自有可能。
七、綜上所述，證人甲○○歷次之證言，既有矛盾不符，證人即
    警員陳明仁、王智豊之證詞，亦不能證明甲○○之證詞係屬
    真實可信，均不能證明被告有販賣毒品之事實。此外，又乏
    其他積極確切之事證足證被告有上述犯行，原審未予詳察，
    遽予論罪科刑，自有未洽，被告上訴指摘原判決此部分不當
    ，非無理由，應由本院將原判決此部分撤銷，諭知被告丙○
    ○無罪。
據上論斷，應依刑事訴訟法第369條第1項前段、第364條、第301
第1項，判決如主文。
本案經檢察官陳宗吟到庭執行職務。
中    華    民    國    95    年    10    月    11    日
                  刑事第四庭    審判長法  官  蕭權閔
                                      法  官  林水城
                                      法  官  陳吉雄
以上正本證明與原本無異。
如不服本判決應於收受本判決後10日內向本院提出上訴書狀，其
未敘述上訴理由者，並得於提起上訴後10日內向本院補提理由書
狀（均須按他造當事人之人數附繕本）「切勿逕送上級法院」。
中    華    民    國    95    年    10    月    13    日
                                       書記官  梁美姿
                                                      Q


司法院資訊處製作；財團法人民間司法改革基金會備份。
